臺灣臺南地方法院刑事判決　　　　　　 96年度交簡上字第1號
上　訴　人　乙○○
即　被　告
上列上訴人因過失傷害案件，不服本院九十五年度交簡字第一七
八０號民國九十五年十月十九日第一審判決（聲請簡易判決處刑
案號：九十五年度營偵字第七七四號），提起上訴，本院判決如
下：
    主  文
上訴駁回。
乙○○緩刑貳年。
    事  實
一、乙○○考領有小型車駕駛執照，其於民國九十四年十一月十
    二日上午七時四十分許，駕駛車牌號碼三Ｑ─九二九八號自
    用小客車，沿臺南縣後壁鄉福安村臺一線外側快車道由南往
    北方向行駛，於同日上午七時五十分許，行經臺一線與一七
    二線路口，欲向右變換車道至右側路邊停車問路之際，本應
    注意變換車道時，應讓直行車先行，並應注意安全距離，以
    避免發生碰撞之危險，而依當時天候晴、日間有自然光線、
    省道柏油路面、路面乾燥、無缺陷、無障礙物、視距良好，
    並無不能注意之情事，竟疏未注意及此，即貿然向右變換車
    道，適有未考領重型機車駕駛執照之甲○騎乘車牌號碼ＡＱ
    Ｔ─二八九號重型機車，沿臺一線機車優先道由南往北方向
    行駛，亦行經該處，兩車因此發生碰撞，致甲○人車倒地，
    受有頭部外傷、頸椎第五分之四與六分之五節間椎間盤突出
    症、腦震盪後徵候群、三叉神經痛等傷害。乙○○於肇事後
    ，留在現場，向據報到場處理車禍事宜且尚不知肇事者為何
    人之臺南縣警察局白河分局警員，主動表示其即為肇事車輛
    之駕駛者，並進而接受裁判。
二、案經甲○訴由臺南縣警察局白河分局報請臺灣臺南地方法院
    檢察署檢察官偵查聲請簡易判決處刑。
    理  由
一、甲○之警詢，以及本件車禍之道路交通事故現場圖、道路交
    通事故調查報告表（一）（二）、臺南縣警察局白河分局肇
    事人自首情形紀錄表及財團法人奇美醫院九十五年四月二十
    四日診斷證明書（見警卷第五頁至第十五頁），檢察官及上
    訴人即被告乙○○於本院調查證據時，均知曉為審判外之言
    詞陳述及書面陳述，然均同意作為證據，且本院審酌上揭陳
    述作成時之情況，認為適當，依刑事訴訟法第一百五十九條
    之五第一項規定，得為證據。再者傳聞法則係對於被告以外
    之人於審判外之言詞或書面陳述，亦即針對被告以外之人於
    審判外以言詞或書面所為之供述證據而為之規範，卷附本件
    車禍現場相片十二幀（見警卷第十六頁至第二十一頁），係
    以科學、機械之方式，對於所拍攝內容所為忠實且正確之記
    錄，性質上並非供述證據，應無刑事訴訟法第一百五十九條
    第一項規定之適用，合先敘明。
二、訊據被告對於上揭事實均坦承不諱，核與證人即告訴人甲○
    於警詢中陳述之情節相符，復有道路交通事故現場圖、道路
    交通事故調查報告表（一）（二）、奇美醫院柳營分院九十
    五年四月二十四日診斷證明書各一份及現場照片十二幀可稽
    。按汽車在同向二車道以上之道路變換車道時，應讓直行車
    先行，並注意安全距離，道路交通安全規則第九十八條第一
    項第六款定有明文。被告考領有小型車駕駛執照，其駕駛汽
    車自應注意上開規定，且車禍當時天候晴、日間有自然光線
    、省道柏油路面、路面乾燥、無缺陷、無障礙物、視距良好
    ，被告並無不能注意之情事，其竟仍疏未注意，即貿然向右
    變換車道，致其所駕駛車輛之右後視鏡與告訴人所騎乘機車
    之左手把發生碰撞，被告之駕駛行為顯有過失，且因該過失
    導致告訴人受有傷害，二者間具有相當因果關係，應可確認
    ，本件事證明確，被告犯行洵堪認定。
三、核被告所為，係犯刑法第二百八十四條第一項前段之過失傷
    害罪。被告於肇事後，犯罪未被發覺前，主動向前往處理且
    尚不知肇事者為何人之臺南縣警察局白河分局警員，主動表
    示其即為肇事車輛之駕駛者，有臺南縣警察局白河分局肇事
    人自首情形紀錄表一份可稽，嗣並接受本院裁判，當已合於
    自首之規定，惟刑法第六十二條關於自首減輕之規定，業於
    九十四年二月二日修正公布，並於九十五年七月一日施行，
    修正前舊法規定為「必減」，修正後新法規定為「得減」，
    此雖無關行為可罰性之判斷，同屬科刑規範事項之變動，惟
    因必減及得減之變動，影響行為人之刑罰法律效果，自屬法
    律有變更；且因自首性質既無關可罰性判斷或法律效果之形
    成，故有無新舊法適用之比較，非以行為時為準，應以「自
    首時」為判斷基準，即須犯罪行為及自首均須在新法施行前
    ，且於新法施行後裁判，始有依新法第二條第一項規定比較
    新舊法之問題。準此，經比較新舊法結果，修正後之新法並
    非較有利於被告，自應依刑法第二條第一項前段，適用修正
    施行前刑法第六十二條前段規定，予以減輕其刑（最高法院
    九十五年第八次刑事庭會議內容參照）；再查被告行為後，
    刑法第四十一條第一項前段易科罰金之規定業修正變更為：
    「犯最重本刑為五年以下有期徒刑以下之刑之罪，而受六個
    月以下有期徒刑或拘役之宣告者，得以新臺幣一千元、二千
    元或三千元折算一日，易科罰金。」但依據修正前刑法第四
    十一條第一項前段易科罰金及修正前罰金罰鍰提高標準條例
    第二條前段（現已刪除）規定，被告行為時易科罰金折算標
    準，係以銀元一百元即新臺幣三百元以上、銀元三百元即新
    臺幣九百元以下折算一日，則比較修正前後易科罰金折算標
    準，當以修正前之規定，較有利於被告，本件應依刑法第二
    條第一項前段，依修正前刑法第四十一條第一項前段及修正
    前罰金罰鍰提高標準條例第二條規定，定其易科罰金之折算
    標準；至於修正前罰金罰鍰提高標準條例第一條前段，業由
    刑法施行法第一條之一規定替代，然二者之罰金額度相同，
    只是貨幣單位由銀元改成新台幣，並不發生有利、不利之問
    題，亦非法律變更刑度之條文，當無比較新舊法之問題。原
    審以被告罪證明確，因而適用刑法第二百八十四條第一項前
    段，修正前刑法第四十一條第一項前段、第六十二條前段，
    修正前罰金罰鍰提高標準條例第二條前段，刑法施行法第一
    條之一第一項、第二項前段之規定，並審酌被告並無前科，
    素行良好，教育程度為大專畢業，犯後雖坦承犯行，惟造成
    告訴人損害非輕，且於原審判決前仍未達成和解，悔意不足
    ，併考量告訴人係無照駕駛等一切情狀，量處有期徒刑貳月
    ，並諭知易科罰金之折算標準，其認事用法，均無不合，量
    刑亦屬適當，被告以原判決不當為由執為上訴，並無可取，
    為無理由，應予駁回。
四、末查被告未曾受有期徒刑以上刑之宣告，有臺灣高等法院被
    告全國前案紀錄表一份在卷可憑，其因一時疏忽未及注意，
    致罹犯罪，業坦承犯行，復與告訴人達成和解，有本院九十
    六年度南簡調字第一八三號調解筆錄一份可憑，足見被告尚
    有彌補過錯之舉動，信經本次偵查、審理程序，當知所警惕
    而無再犯之虞，本院因認上開所宣告之刑以暫不執行為適當
    ，爰依刑法第七十四條第一項第一款規定，併予諭知緩刑二
    年，以啟自新。
據上論斷，應依刑事訴訟法第四百五十五條之一第三項、第三百
六十八條，刑法第七十四條第一項第一款，判決如主文。
本案經檢察官丙○○到庭執行職務。
中　　華　　民　　國　　96　　年　　5 　　月　　10　　日
                        刑事第十一庭審判長法  官  張維君
                                   　  　 法  官  黃翰義
                                     　   法  官  陳威龍
以上正本證明與原本無異。
不得上訴。
　　　　　　　　　　　　　　　　　　　　　書記官  鄭吉裕
中　　華　　民　　國　　96　　年　　5 　　月　　11　　日
附錄本案論罪科刑法條全文：
中華民國刑法第284條第1項：
因過失傷害人者，處 6 月以下有期徒刑、拘役或 5 百元以下罰
金，致重傷者，處1年以下有期徒刑、拘役或5百元以下罰金。
